臺灣臺中地方法院交通事件裁定　　　 100年度交聲字第2644號
原處分機關　交通部公路總局臺中區監理所豐原監理站
受處分人　　林葉淑惠
上列受處分人因違反道路交通管理處罰條例案件，對於交通部公
路總局臺中區監理所豐原監理站民國100年9月15日所為之處分（
原處分案號：豐監稽違字第裁63-ZBP061272號裁決書），聲明異
議，本院裁定如下：
    主    文
異議駁回。
    理    由
一、原處分意旨略以：受處分人即異議人林葉淑惠（下簡稱受處
    分人）所有車牌號碼為3960-D2號之自小客車，於民國100年
    5 月25日晚間9時56分許，行經楊梅收費站南下第8車道之電
    子收費車道處，因「汽車行駛於應繳費之公路不依規定繳費
    （未申裝戶行駛電子收費車道）」之違規，經交通部臺灣區
    ○道高速公路局委託遠通電收股份有限公司（下稱遠通公司
    ）通知受處分人於100年7月11日前補繳，惟受處分人未依期
    限補繳，為國道公路警察局第二警察隊楊梅分隊依道路交通
    管理處罰條例第27條第1項規定逕行舉發。嗣本站遂於100年
    9月15日以豐監稽違字第裁63-ZBP061272號裁決書，處罰鍰
    新臺幣（下同）3,000元等語。
二、聲明異議意旨略以：受處分人先前已繳清誤闖ETC車道之罰
    鍰，但一直未收到過路費40元之催繳通知。不僅未收到掛號
    ，亦未收到郵局招領通知單，故未能繳交前開通行費，否則
    受處分人於繳納前開罰鍰時即會一同繳清的。受處分人往後
    會更加注意、小心，且現在正準備裝E通機，希望警方明查
    上情，並再寄發前揭40元過路費之補繳通單云云。
三、按汽車行駛於應繳費之公路、橋樑、隧道或輪渡，不依規定
    繳費者，處汽車所有人或駕駛人新臺幣3,000元以上6,000元
    以下罰鍰，並追繳欠費；汽車通行於應繳通行費之公路，經
    收費站不依規定繳費者，徵收機關應向其追繳通行費及加收
    追繳作業費用；有第1項違規行為者，另由公路主管機關依
    道路交通管理處罰條例第27條規定處罰之，道路交通管理處
    罰條例第27條第1項、公路通行費徵收管理辦法第15條第1項
    、第3項分別定有明文。次按交通部臺灣區○道○○○路局
    為辦理電子收費申裝及欠費追繳作業，依據「公路通行費徵
    收管理辦法」（以下簡稱本辦法）相關規定訂定「交通部臺
    灣區○道○○○路局電子收費申裝及欠費追繳作業注意事項
    」（以下簡稱注意事項）；依本辦法第15條規定，用路人不
    依規定繳費者，營運單位應依用路人不同之欠費行為，依本
    局（指高速公路局）查明之車籍資料，製發「補繳通行費及
    作業處理費通知單」，追繳通行費並加收作業處理費用；用
    路人應於通知單所列之繳費期限內完成補繳程序，逾期未繳
    納則移送相關警察單位依法處理，注意事項第1條、第13條
    第1項、第17條第3項亦分別定有明文。再按處理違反道路交
    通管理事件，有關文書送達之程序，依行政程序法之規定；
    而不能依行政程序法第72條規定對應受送達人之住居所、事
    務所或營業所為之或對其他得會晤應受送達人之處所送達，
    亦無法依同法第73條將文書付與有辨別事理能力之同居人、
    受僱人或應送達處所之接收郵件人員時，得將文書寄存送達
    地之地方自治或警察機關，並作送達通知書2份，1份黏貼於
    應受送達人住居所、事務所、營業所或其就業處所門首，另
    1份交由鄰居轉交或置於該送達處所信箱或其他適當位置，
    以為送達；由郵政機關為送達者，得將文書寄存於送達地之
    郵政機關，處理細則第5條、行政程序法第74條第1項及第2
    項亦分別規定甚明。
四、經查：
(一)受處分人所有之車牌號碼為3960-D2號之自小客車，於100年
    5月25日晚間9時56分許，行經楊梅收費站南下第8車道之電
    子收費車道處，因未依規定繳納通行費（未申裝戶行駛電子
    收費車道），經交通部臺灣區○道○○○路局委託遠通公司
    通知受處分人於100年7月11日前補繳，惟受處分人未依期限
    完成補繳等節，為受處分人不爭執，並有內政部警政署國道
    公路警察局100年8月11日公警局交字第ZBP061272號舉發違
    反道路交通管理事件通知單、本件裁決書、交通部臺灣區○
    道○○○路局楊梅收費站100年9月1日高楊稽字第100000157
    0 號函及採證相片各1份在卷可稽。是受處分人所有上開車
    輛，於前揭時、地行駛於應繳費之公路，經通知補繳而未依
    規定繳費乙節，應堪認定。
(二)受處分人雖以前揭情詞置辯，惟受處分人於98年12月28日即
    將戶籍地址遷入臺中市○○區○○里○○路37號，嗣於100
    年7月25日再遷入臺中市○○區○○里○○路148號，迄今未
    有任何遷移之紀錄，此有全戶戶籍資料（完整姓名）查詢結
    果及遷徙紀錄資料查詢結果各1份在卷可稽。而本件高速公
    路通行費催繳通知單，係依郵政送達程序委由郵政機關以掛
    號送達，按送達時受處分人之戶籍地址「臺中市○○區○○
    里○○路37號」（即車籍地址），然因不獲會晤受處分人，
    亦無法付與有辨別事理能力之同居人、受僱人或應送達處所
    之接收郵件人員，遂將上開高速公路通行費催繳通知單寄存
    於應受送達地之郵政機關即「社口郵局」，並作送達通知書
    2份，1份黏貼於受處分人上址門首，另1份置於該送達處所
    信箱或其他適當位置，以為送達等情，有車號查詢汽車車籍
    資料、交通部臺灣區○道○○○路局楊梅收費站前揭函文暨
    隨函檢附高速公路委託遠通電收公司辦理電子收費業務送達
    證書各1份在卷可憑。則本件高速公路通行費催繳通知單，
    既係按受處分人送達當時之戶籍地址送達，且該址亦為受處
    分人於監理單位所登載車籍地址，足徵受處分人就駕駛本件
    汽車之相關行政管理事宜，於送達當時仍係以該址作為送達
    聯繫之地址無訛。是揆諸上開說明，無論受處分人實際上有
    無或何時前往領取該催繳通知單，該文書已處於受處分人隨
    時可得領取之狀態，於寄存之日期即100年6月23日，已發生
    合法送達之效力。再者，受處分人本身明知其先前未繳費即
    行駛電子收費車道通過收費站，當應主動留意並隨時查詢後
    續如何補繳通行費，而遠通公司業已踐行如前述合法通知催
    繳之程序，是受處分人辯以未收到本件補繳通行費通知單云
    云，尚未足以為受處分人有利之認定。從而，本件受處分人
    未能於繳費期限內完成補繳通行費，遠通公司遂依規定移送
    舉發單位即國道公路警察局第二警察隊楊梅分隊逕行舉發受
    處分人有違反道路交通管理處罰條例第27條第1項未依規定
    繳費之違規情事，處理舉發程序於法尚無不符之處，難認原
    處分有何違法或不當之情。
五、綜上所述，本件受處分人所有前開車輛確有於前述時地，行
    駛於應繳費之公路，未依規定繳費，嗣經通知補繳仍未補繳
    之違規事實。是原處分機關依道路交通管理處罰條例第27條
    第1項、違反道路交通管理事件統一裁罰基準表規定據以裁
    處罰鍰3,000元，經核並無違誤，本件聲明異議為無理由，
    應予駁回。
據上論斷，應依道路交通管理處罰條例第87條第2項、道路交通
事件處理辦法第18條，裁定如主文。
中    華    民    國    100    年    9    月    27    日
                      交通法庭  法  官  李婉玉
上正本證明與原本無異。
如不服本裁定應於送達後5日內向本院提出抗告狀。
                                書記官  林政佑
中    華    民    國    100    年    9    月    27    日